臺灣臺南地方法院交通事件裁定　　　　　96年度交聲字第97號
原處分機關　交通部公路總局嘉義區監理所臺南監理站
異議人即受
處分人　　　甲○○
上列受處分人因違反道路交通管理處罰條例案件，對於交通部公
路總局嘉義區監理所台南監理站，民國96年1月16日所為之裁決
處分（處分案號：嘉監南字第裁74-S00000000號），聲明異議，
本院裁定如下：
      主  文
原處分撤銷。
甲○○不罰。
      理  由
一、原處分意旨略以：異議人即受處分人甲○○（下稱異議人）
    ，駕駛劉郭秀花所有車牌號碼UBS-537號輕型機車，於民國
    91年06月14日14時20分許，台南市○○路、康樂街口，因
    「無駕駛執照駕駛車輛」、「未依規定戴安全帽」，經台
    南市警察局第五分局立人派出所警員（以下稱舉發機關），
    予以製單舉發。嗣原處分機關交通部公路總局嘉義區監理所
    台南監理站，就無照駕駛部分，改以異議人未隨身攜帶駕駛
    執照及未戴安全帽等違規事實明確，乃依裁處時之道路交通
    管理處罰條例 (下稱處罰條例)第25條第1項第3款、第31條
    第6項之規定，裁處異議人罰鍰新台幣 (下同)共計1100元等
    語(未帶駕照部分600元、未戴安全帽部分500元)。
二、本件聲明異議意旨略以: 異議人因駕照遺失，於91年間接獲
    3 張交通違規通知單，單號分別為S00000000號、S00000000
    號、S00000000號，經異議人提出申訴其上簽名皆非異議人
    所簽，駕照上之照片亦非異議人本人，嗣經開山派出所與台
    南市警察局交通隊製作筆錄，查證確係異議人個人資料遭冒
    用，單號:S00000000 號及S00000000號之違規案件得以撒銷
    ，且經員警表示，本件違規案，單號:S00000000 號監理站
    將一併處理。異議人於92年2月申辦新駕駛執照時，監理站
    人員亦表示無未繳納之罰鍰，准予辦理新駕照。惟96年1月
    18日卻收到違規單號:S00000000 號之栽決書。請求鈞院查
    明事實，撒銷原處分，為此聲明異議。
三、按汽車駕駛人，駕駛汽車未隨身攜帶駕駛執照，處新臺幣30
    0元以上600元以下罰鍰。機器腳踏車駕駛人未依規定戴安全
    帽者，處駕駛人新臺幣500元罰鍰。處罰條例第25條第l項第
    3 款及第31條第6項，定有明文。
四、本院審查:
  (一)異議人經舉發機關以駕駛劉郭秀花所有車牌號碼UBS-537 號
    輕型機車，於91年06月14日14時20分許，台南市○○路、康
    樂街口，有「無駕駛執照駕駛車輛」、「未依規定戴安
    全帽」違規事由為由予以製單舉發。嗣原處分機關就無照駕
    駛部分，改以異議人未隨身攜帶駕駛執照及未戴安全帽等違
    規事實明確，乃依裁處時之處罰條例第25條第1項第3款、第
    31 條第6項之規定，裁處異議人罰鍰共計1100元乙節，有：
    原處分機關嘉監南字第裁74一S00000000號栽決書。
    舉發機關南市警交字第S00000000號舉發違反道路交通管
      理事件通知單。
    等件為證，且為異議人所不否認，此部分事實當可認定。
  (二)本件舉發員警連振德於本院調查中證稱：本件是我舉發的，
    但是因為時間太久，我已經對駕駛人沒有印象了；舉發通知
    單上的資料是駕駛人自己寫的，舉發當時因為電腦無法連線
    ，所以無法當場查證等語 (見本院卷第39、40頁)，此與舉
    發機關92年1月21日南市警五交裁字第0920001085號函記載
    ：本件違規人未帶任何證件且未戴安全帽，經違規人自行書
    寫其本人之年籍資料等語相符 (見本院卷第4頁)。依此足認
    舉發員警無法證明當日違規之人即為異議人，且於舉發當時
    亦未詳查違規人所書寫之人別資料是否即為異議人本人。
  (三)又臺南市警察局第二分局於另案違規中 (舉發單號：南市警
    交字第S0000000 0號)，向車牌號碼UBS-537號輕型機車之所
    有人劉郭秀花查詢，該車使用人係其孫子劉舒萍，劉舒萍稱
    曾將車輛借與不詳姓名女子，而此女子現已未再聯繫，無法
    尋覓；及該違規案件之稽查員警表示，該女子 (指異議人)
    非當時舉發之違規人等語，並經該局將該舉發通知單之舉發
    予以撤銷，此有該局92年1月21日南市警二交字第092001003
    8號函、舉發通知單及原處分機關96年2月15日嘉監南字第09
    60103966號函可參 (見本院卷第5、19、18頁)，此部分事實
    亦堪認定。
  (四)再臺南市警察局交通警察隊，舉發單號：南市警交字第S000
    00000號違規舉發，經原處分機關退回臺南市警察局交通隊
    後，經該隊查復至今並未移送原處分機關，此亦有原處分機
    關96年2月15日嘉監南字第0960103966號函及舉發通知單附
    卷可參 (見本院卷第18、19頁)。依此足認，此件舉發，舉
    發機關亦認違規駕駛人並非異議人，而係遭他人冒用姓名所
    致。
  (五)綜觀上揭2件違規舉發之舉發通知單上「收受通知聯者簽章
    」所簽之姓名，與本件舉發通知單上之簽名形態均相同，此
    有各該舉發通知單可稽 (分見本院卷第19、44頁)，可以推
    知本件違規人與上2件違規之駕駛人均係同一人。而此3張舉
    發通知單上之簽名與異議人於本院庭訊完畢後筆錄上之簽名
    並不相同，此有本院筆錄可稽 (見本院卷第40頁)，依此亦
    足認本件違規人即非異議人。
  (六)又依卷附違規駕駛人之駕駛執照影本，其上照片所示樣貌與
    親自本院開庭之異議人並不相同，此有該執照影本附卷可稽
    (見本院卷第11頁)，依此足認異議人辯稱其並非本件違規駕
    駛人，資料遭人冒用等語，即非虛構，故原處分關機對於異
    議人逕予裁罰，即失所據。
五、綜上所述，異議人之異議為有理由，本件原裁決處分既有前
    述於法未合之情形，自應由本院裁定將原處分撤銷，並另為
    異議人不罰之諭知，以資適法。
六、據上論斷，應依道路交通案件處理辦法第20條前段，裁定如
    主文。
中　　華　　民　　國　　96　　年　　7　　月　　30　　日
　　　　　　　　　　　交通法庭法　官　蔡直青
以上正本證明與原本無異。
如不服本裁定應於送達後5日內向本院提出抗告狀（應附繕本）
。                            書記官  劉鴻瑛
中　　華　　民　　國　　96　　年　　8 　　月　　1 　　日
